【裁判字號】    97,豐簡上,160
【裁判日期】    970430
【裁判案由】    詐欺
【裁判全文】
臺灣臺中地方法院刑事判決           97年度豐簡上字第160號
上  訴  人  臺灣臺中地方法院檢察署檢察官
被      告  乙○○
                    35弄8號
上列上訴人因被告詐欺案件，不服本院豐原簡易庭九十六年度豐
簡字第七七八號第一審簡易判決（聲請簡易判決處刑案號：臺灣
臺中地方法院檢察署九十六年度偵字第二四五一四號），提起上
訴，及移送併案審理（九十六年度偵字第二二一九五號），本院
管轄之第二審合議庭判決如下：
    主    文
原判決撤銷。
乙○○幫助意圖為自己不法之所有，以詐術使人將本人之物交付
，處有期徒刑肆月，如易科罰金，以新臺幣壹仟元折算壹日。
    犯罪事實
一、乙○○可預見金融機構帳戶係個人理財之重要工具，關係個
    人財產、信用之表徵，如交予他人使用，有供作財產犯罪用
    途之可能，而一般人取得他人存摺之目的在於取得贓款及掩
    飾犯行不易遭人追查，對於提供帳戶雖無引發他人萌生犯罪
    之確信，但仍以基於縱若詐欺集團成員持之以詐欺取財亦無
    違反其本意之幫助犯意，於民國九十六年五月十一日凌晨四
    時五十五分許，在臺中市飛狗巴士車站，將其父親張運芳所
    有之臺灣郵政股份有限公司潭子頭家厝郵局（下稱頭家厝郵
    局）帳號00000000000000號帳戶之存摺、金
    融卡、密碼及其前向華南商業銀行豐原分行（下稱華南銀行
    ）所申請開立之帳號00000000000號帳戶之存摺
    、金融卡、密碼，一併寄送至臺北縣三重市飛狗巴士車站，
    交付予真實姓名年籍不詳、自稱「陳伊玲」之成年女子，幫
    助該成年女子所屬詐騙集團為詐欺取財犯行時，作為存匯款
    及提款帳戶使用，任由他人藉以遂行詐欺取財犯罪。嗣該「
    陳伊玲」之人取得上開頭家厝郵局及華南銀行帳戶存摺、金
    融卡及密碼後，果與其餘姓名年籍不詳之詐騙集團成員，共
    同基於意圖為自己不法所有之犯意聯絡，分別為下列詐騙行
    為：(一)於九十六年五月十二日二十二時，由真實姓名年籍不
    詳、自稱「顏小姐」之女性成年詐騙集團成員，以門號00
    00000000號行動電話撥打予甲○○並謊稱：甲○○
    誤選按分期付款方式，帳戶需有新臺幣（下同）五千元以上
    之存款，始能使用提款機取消該項設定，否則將遭扣款云云
    ，致甲○○不疑有他而陷於錯誤，隨即依指示匯款五千零八
    十一元至乙○○前開華南銀行帳戶。(二)於九十六年五月十五
    日二十時，由真實姓名年籍不詳、自稱為「藍色風暴」之成
    年詐騙集團成員，以門號0000000000號行動電話
    號碼向丙○○謊稱：欲以一千元之代價，售出「完美世界」
    網路遊戲之虛擬貨幣等語，待丙○○匯款完成後，改稱：丙○○須進一步作回函確認動作云云，致丙○○不疑有他而陷
    於錯誤，於同日二十一時二十五分，以自動提款機轉帳方式
    ，匯款二萬八千五百三十九元至乙○○之父張運芳前開頭家
    厝郵局帳戶。該「藍色風暴」之人又於同年月十六日十二時
    ，撥打電話予丙○○謊稱：丙○○需將其所有第一銀行松山
    分行帳號00000000000號金融帳戶，設定語音轉
    帳及指定轉帳於張運芳之前開帳戶，始能返還先前匯款錯誤
    之金額云云，致丙○○不疑有他而陷於錯誤，依前開指示並
    提供該帳戶之語音密碼予前述詐騙集團成員，而該詐騙集團
    成員即於九十六年五月十七日，分次將丙○○前開帳戶內之
    三十萬一百元轉帳至張運芳之前開帳戶。嗣甲○○、丙○○
    二人發覺受騙報案，經警循線查獲上情。
二、案經臺北市警察局萬華分局報請臺灣臺北地方法院檢察署呈
    請臺灣高等法院檢察署檢察長令轉臺灣臺中地方法院檢察署
    檢察官偵查後聲請簡易判決處刑，及臺中縣警察局豐原分局
    報請臺灣臺中地方法院檢察署檢察官移送併案審理。
    理    由
一、被告乙○○經合法傳喚，無正當理由不到庭，爰不待其陳述
    而依法一造辯論逕行判決。
二、本件證人丙○○、甲○○、張運芳於警詢中之證詞，被告並
    未爭執其證據能力，而本院審酌該警詢筆錄作成時之情況，
    亦認為適當，是此部分之證據，依刑事訴訟法第一百五十九
    條之五第二項規定，自有證據能力，合先敘明。
三、訊據被告於檢察官偵查中及本院準備程序進行中，就前開犯
    罪事實均坦承不諱，且據證人丙○○、甲○○、張運芳於警
    詢證述明確，復有被告前開華南銀行帳戶開戶資料及存款往
    來明細表、張運芳之頭家厝郵局帳戶之開戶資料及交易明細
    表、甲○○匯款資料各一份、丙○○匯款之自動提款機交易
    明細表二份在卷可稽，被告自白核與事實相符，事證明確，
    其犯行堪以認定。
四、按前開詐騙集團成員，基於意圖為自己不法所有之犯意，以
    上開之方式為詐術，使被害人丙○○、甲○○等人陷於錯誤
    ，而將本人之物交付，該姓名年籍不詳之人所為，係犯刑法
    第三百三十九條第一項之詐欺取財罪，而被告將上開帳戶資
    料交給姓名年籍不詳之人詐取財物，核其所為，係犯刑法第
    三十條第一項、第三百三十九條第一項之幫助詐欺取財罪，
    被告幫助他人犯詐欺取財罪，為幫助犯，應依刑法第三十條
    第二項之規定，按正犯之刑度，減輕其刑。被告以一交付行
    為，同時交付上開華南銀行及頭家厝郵局帳戶，其以一個提
    供帳戶之幫助詐欺行為，同時侵害被害人丙○○、甲○○之
    財產法益，屬想像競合犯，應依刑法第五十五條規定從一重
    處斷。檢察官移送併案意旨就被告提供華南銀行帳戶存摺、
    提款卡、密碼供詐騙集團作為詐騙被害人甲○○部分之行為
    ，雖未經起訴，但與被告起訴經判決有罪部分，具有實質上
    一罪關係，應為起訴效力所及，本院自應併予審理。原審對
    於聲請簡易判決處刑之幫助詐欺取財犯行部分論罪科刑，固
    非無見，惟原判決未及審酌被告所提供之華南銀行帳戶供詐
    騙集團詐騙被害人甲○○部分之犯行，未及予以一併審判，
    尚有未洽，上訴人上訴非無理由，自應由本院予以撤銷改判
    。爰審酌被告提供帳戶予不法份子使用，非惟幫助詐欺取財
    者遂行其目的，同時使渠等得以隱匿其真實身分，減少遭查
    獲之風險，愈使其肆無忌憚，加深犯罪之猖獗，惟念及被告
    並未實際參與本件詐欺取財之犯行，對於破壞社會治安之責
    難性，尚不若實際實施犯罪行為之正犯為重，被告與上開不
    詳年籍姓名之人之關連性親疏，於此類型犯罪之角色輕重，
    實際利用被告所提供之帳戶詐欺所得之財物合計達三十三萬
    三千七百二十元，及被告犯後坦承犯行等一切情狀，量處如
    主文所示之刑，並諭知易科罰金之折算標準。
據上論斷，應依刑事訴訟法第四百五十五條之一第一項、第三項
、第三百七十一條、第三百六十九條第一項前段、第三百六十四
條、第二百九十九條第一項前段，刑法第三十條第一項、第二項
、第三百三十九條第一項、第五十五條、第四十一條第一項前段
，刑法施行法第一條之一，判決如主文。
中    華    民    國    97    年    4     月    30    日
                    刑事第六庭  審判長法  官  洪俊誠
                                      法  官  高英賓
                                      法  官  戴博誠
上正本證明與原本無異。
不得上訴。
                                      書記官  林政佑
中    華    民    國    97    年    4     月    30    日
【附錄論罪科刑法條】
刑法第339條第1項：
意圖為自己或第三人不法之所有，以詐術使人將本人或第三人之
物交付者，處5年以下有期徒刑、拘役或科或併科1千元以下罰金
。


司法院資訊處製作；財團法人民間司法改革基金會備份。
